【裁判字號】    92,上易,551
【裁判日期】    920219
【裁判案由】    贓物
【裁判全文】
臺灣高等法院高雄分院刑事判決          九十二年度上易字第五五一號
    上訴人
    即被告  丁○○
右上訴人因贓物案件，不服臺灣高雄地方法院九十一年度易字第四一０三號中華民國
九十二年二月十九日第一審判決（起訴案號：臺灣高雄地方法院檢察署九十年度偵字
第一七三六０號），提起上訴，本院判決如左：
      主      文
上訴駁回。
      事實及理由
一、本案經本院審理結果，認第一審判決（除事實欄漏載「基於概括犯意」，特予補
    正）認事用法及量刑均無不當，應予維持，並引用第一審判決書記載之事實、證
    據及理由（如附件）。
二、被告丁○○上訴意旨否認有故買贓物犯行，辯稱：我不知道向「易利信」購買之
    行動電話五支係贓物云云。惟查，本件被告丁○○所購買之行動電話五支，分別
    則係被害人辛○○、己○○、甲○○、丙○○、戊○○等人遺失、被竊、被搶所
    得之物，應屬贓物，原判決就此已論述綦詳；次查，本院審酌(1)右開五支行動電
    話均係由綽號「易利信」之成年男子在高雄市○○路扶輪公園兜售，並未有固定
    之店面、攤位，亦非在市集或商業人潮集中處販賣，則何以會在此種地點販賣行
    動電話，已啟人疑竇；且案發迄今已將近二年，被告丁○○始終未能提供「易利
    信」之姓名、地址或聯絡電話，以供法院查證，更屬可議；(2)「易利信」所販賣
    之價格為每支行動電話五百元至一千元不等，顯然遠低於市價之數千元不等價格
    ，被告丁○○亦坦承確比一般販賣中古之行動電話便宜，則何以「易利信」願以
    此低價販賣？其是否屬於來路不明之贓物，自亦令人起疑；(3)被告丁○○於短短
    二年間即購買高達五支行動電話，若非認為價格特別便宜，其豈會均向「易利信
    」購買，且購買高達五支。又衡諸被告既曾販賣過行動電話，已據證人許勝評結
    證屬實（見偵查卷第三八頁）對於行動電話之價格及是否有來路不明之情形，應
    較一般人瞭解為是，則其以低價向「易利信」購買高達五支行動電話，又豈會對
    該行動電話之來源未有起疑？是以，綜上各項證據資料以觀，固無足夠證據證明
    被告丁○○確係明知其所購買之右開五支行動電話均屬贓物，但應足認定被告丁○○於主觀上應有預見該五支行動電話可能係屬來路不明之贓物，若加以購買可
    能該當故買贓物之行為，其既預見於此，竟仍加以購買，而容任此種結果之發生
    ，足見被告丁○○仍具有故買贓物之間接故意。被告丁○○執此提起上訴，為無
    理由，應予駁回。
三、被告林承興、王冠棻部分，業已判決確定。
據上論結，應依刑事訴訟法第三百六十八條、第三百七十三條，判決如主文。
本案經檢察官沈紹嘉到庭執行職務。
中    華    民    國     九十二     年       五       月     二  十     日
                              臺灣高等法院高雄分院刑事第一庭
                                  審判長法官  曾永宗
                                        法官  邱永貴
                                        法官  郭玫利
右正本證明與原本無異。
不得上訴。
                                      書記官  張寶花
中    華    民    國     九十二     年       五       月    二十一      日
附錄：本判決論罪科刑法條：
刑法第三百四十九條第二項：
搬運、寄藏、故買贓物或為牙保者，處五年以下有期徒刑、拘役或科或併科一千元以
下罰金。
                                                                        Ｆ
附件：
臺灣高雄地方法院刑事判決                        九十一年度易字第四一三號
    公  訴  人  臺灣高雄地方法院檢察署檢察官
    被      告  丁○○  男  四十五歲（民國○○○年○月○○日生）
                        住高雄市苓雅區○○○路二九○號十樓
                        身分證統一編號：Ｚ000000000號
    被      告  林承興  男  二十歲（民國○○○年○月○日生）
                        住高雄市○○區○○路一一七巷十九弄三號三樓
                        身分證統一編號：Ｚ000000000號
    被      告  王冠棻  女  三十九歲（民國○○○年○○月○○日生）
                        住高雄市苓雅區○○○路二九○號十樓
                        身分證統一編號：Ｚ000000000號
右列被告等因贓物等案件，經檢察官提起公訴（民國九十年度偵字第一七三六○號）
，本院判決如左：
    主  文
丁○○連續故買贓物，累犯，處有期徒刑肆月，如易科罰金，以佰元（即新台幣玖
佰元）折算壹日。
林承興意圖為自己不法之所有，而侵占遺失物，處罰金壹仟伍佰元（即新台幣肆仟伍
佰元），如易服勞役，以參佰元（即新台幣玖佰元）折算壹日。
王冠棻意圖為自己不法之所有，而侵占離本人所持有之物，處罰金壹仟伍佰元（即新
台幣肆仟伍佰元），如易服勞役，以參佰元（即新台幣玖佰元）折算壹日。
    事  實
一、丁○○前因贓物案件，經本院於民國八十七年三月二十五日以八十六年度易字第
    八五七五號判處有期徒刑三月，並經台灣高等法院高雄分院於八十七年六月十一
    日以八十七年度上易字第一○八三號駁回上訴確定，業於八十七年八月十一日繳
    納易科之罰金而執行完畢。詎丁○○猶不知悔改，其主觀上預見綽號「易利信」
    之年籍姓名均不詳之成年男子於高雄市○○路扶輪公園所販售之行動電話，可能
    係侵害他人財產法益所取得之來路不明之贓物，若予以買受，將可能構成故買贓
    物之犯行，竟仍於附表編號一至編號五所示之犯罪時間、地點，以新台幣（下同
    ）五百元至一千元不等之代價，分別為附表編號一至編號五所示之故買贓物之犯
    罪行為，而容任故買贓物結果之發生。
二、林承興於附表編號六所示之時間、地點，拾獲如附表編號六所示之行動電話乙支
    ，竟基於意圖為自己不法所有之侵占犯意，而為附表編號六所示之侵占遺失物之
    犯罪行為。
三、王冠棻於附表編號七所示之時間、地點，拾獲如附表編號七所示之行動電話乙支
    ，竟基於意圖為自己不法所有之侵占犯意，而為附表編號七所示之侵占離本人所
    持有之物之犯罪行為。
四、嗣為警於九十年五月十七日上午十一時三十分許，至丁○○高雄市苓雅區○○○
    路二九○號十樓住處搜索，循線而分別查獲上情。
五、案經高雄市政府警察局移送臺灣高雄地方法院檢察署檢察官偵查起訴。
    理  由
壹、被告丁○○部分：
  一、訊據被告丁○○固坦承於右開時、地，以五百元至一千元不等之價格，向綽號
      「易利信」之成年男子購買右開行動電話之事實，惟否認有何故買贓物之犯行
      ，辯稱：伊會購買這麼多支手機，有二支是給伊女兒使用，伊不知道「易利信
      」所賣手機的來源，僅因為價格比較便宜，伊才會向「易利信」購買手機云云
      。本院審酌：
    (一)查右開行動電話分別係被害人辛○○、己○○、甲○○、丙○○、戊○○於附
      表編號一至編號五備註所示之時間、地點遺失、遭竊或遭搶之事實，業據上開
      被害人分別於警詢或偵查中陳明在卷。又右開行動電話係自被告丁○○處所扣
      押，現已返還被害人保管或仍在扣押中等情，則有被害人己○○、甲○○出具
      之贓物認領保管單各乙紙在卷足憑，並有編號一、四、五所示之行動電話各乙
      支扣案可稽。從而，右開五支行動電話應均係他人犯侵害財產法益之罪所得之
      物，應屬贓物甚明。
    (二)被告丁○○固坦承右開行動電話係向「易利信」購買，但否認故買贓物云云。
      經查，右開行動電話五支均係被告丁○○在八十九年及九十年間所購買，且均
      係在高雄市○○路扶輪公園向綽號「易利信」之成年男子以每支五百元至一千
      元不等價格所購買之事實，已如前述。又被告曾於九十年三月間在高雄市新興
      區○○○路四六九號某公司內販售行動電話乙支，並於此之前二年間至少於該
      公司內販售二至三支行動電話，且曾向該公司職員許勝評陳稱其以前係在販賣
      行動電話等情，業據證人許勝評於警詢及偵查中證稱在卷（參見警詢卷第二八
      頁、偵查卷第三八頁）。衡以該證人與被告丁○○並不認識，亦無任何嫌隙，
      業據被告丁○○供明在卷，是該證人所證乙節應堪採信。準此：(1)右開五支行
      動電話均係由綽號「易利信」之成年男子在高雄市○○路扶輪公園兜售，並未
      有固定之店面、攤位，亦非在市集或商業人潮集中處販賣，則何以會在此種地
      點販賣行動電話，已啟人疑竇；(2)「易利信」所販賣之價格為每支行動電話五
      百元至一千元不等，顯然遠低於市價之數千元不等價格，被告丁○○亦坦承確
      比一般販賣中古之行動電話便宜，則何以「易利信」願以此低價販賣？其是否
      屬於來路不明之贓物，自亦令人起疑；(3)被告丁○○於短短二年間即購買高達
      五支行動電話，若非認為價格特別便宜，其豈會均向「易利信」購買，且購買
      高達五支。又衡諸被告既曾販賣過行動電話，對於行動電話之價格及是否有來
      路不明之情形，應較一般人瞭解為是，則其以低價向「易利信」購買高達五支
      行動電話，又豈會對該行動電話之來源未有起疑？是以，綜上各項證據資料以
      觀，固無足夠證據證明被告丁○○確係明知其所購買之右開五支行動電話均屬
      贓物，但應足認定被告丁○○於主觀上應有預見該五支行動電話可能係屬來路
      不明之贓物，若加以購買可能該當故買贓物之行為，其既預見於此，竟仍加以
      購買，而容任此種結果之發生，故被告丁○○仍具有故買贓物之間接故意，此
      參諸被告於本院審理時坦承：現在回想起來，該五支行動電話有可能係贓物等
      語，益見其明。是被告丁○○辯稱並非故買贓物云云，委無足取。至公訴人認
      被告故買本件贓物係基於直接故意，容有誤解，併此敘明。
    (三)綜上所述，被告丁○○確係故意買受屬於贓物之右開五支行動電話，事證應屬
      明確，其犯行應堪認定。
  二、核被告丁○○所為，係犯刑法第三百四十九條第二項故買贓物罪。其先後多次
      故買贓物犯行，時間緊接，所犯構成要件相同，顯係基於概括犯意為之，為連
      續犯，依刑法第五十六條規定，以一罪論，並加重其刑。又其前因贓物案件，
      經本院於八十七年三月二十五日以八十六年度易字第八五七五號判處有期徒刑
      三月，並經台灣高等法院高雄分院於八十七年六月十一日以八十七年度上易字
      第一○八三號駁回上訴確定，業於八十七年八月十一日繳納易科之罰金而執行
      完畢，有本院被告院內索引卡紀錄表、台灣高等法院被告全國前案紀錄表及台
      灣高雄地方法院檢察署刑案資料查註紀錄表各乙份在卷可按，其受有期徒刑執
      行完畢，於五年以內再犯本件最重本刑為有期徒刑以上之罪，為累犯，應依刑
      法第四十七條之規定，加重其刑。至其固另因竊盜案件，經本院於八十九年八
      月三十日以八十九年度易字第三○八七號判處有期徒刑四月，並經台灣高等法
      院高雄分院於八十九年十一月二十一日以八十九年度上易字第一六四四號駁回
      上訴確定，於九十年五月三十日繳納易科之罰金而執行完畢，同有上開前科資
      料可按，然其於本案故買贓物之最後犯罪時間為九十年初或九十年三月間某日
      ，顯然並非係在九十年五月三十日有期徒刑執行完畢後再犯，自不因此而構成
      累犯，是公訴人認被告丁○○因犯上開竊盜罪，再犯本案而構成累犯乙節，容
      有誤認，附此敘明。本院審酌被告丁○○基於一時貪欲，故買本件贓物，助長
      銷贓管道之暢通，業已造成社會風氣之敗壞，自應受有相當程度之刑事非難；
      且其前有搶奪、贓物、竊盜等多次前科，有上開前科資料可按，素行容屬非佳
      ，亦不思悔改甚明；復於犯後仍不坦承犯行，猶飾詞圖卸，犯後態度當屬不佳
      ；惟另考量本件故買之贓物均僅係行動電話，價格尚非不菲，且均已發還被害
      人保管或扣押在案，而被告丁○○尚查無利用該等贓物從事非法活動等一切情
      狀，量處如主文所示之刑，併諭知易科罰金之折算標準，以資懲儆。
貳、被告林承興、王冠棻部分：
  一、右開侵占遺失物及侵占離本人所持有之物之犯罪事實，分據被告林承興、王冠
      棻於警詢、偵查及本院審理時坦承不諱；而如附表編號六所示之行動電話乙支
      ，確係被害人乙○○於編號六備註所示之時間、地點遺失，編號七所示之行動
      電話乙支，則確係被害人庚雅文於編號七備註所示之時間、地點遭搶奪之事實
      ，亦據上開被害人於警詢及偵查中分別指述在卷，並有贓物認領保管單二紙在
      卷可稽。綜上各項證據資料以觀，事證應屬明確，被告林承興、王冠棻之犯行
      應堪認定。
  二、核被告林承興所為，係犯刑法第三百三十七條侵占遺失物罪；被告王冠棻所為
      ，係犯同法條侵占離本人所持有之物罪。本院審酌被告二人尚無任何前科紀錄
      ，有本院被告院內索引卡紀錄表、台灣高等法院被告全國前案紀錄表及台灣高
      雄地方法院檢察署刑案資料查註紀錄表各乙份在卷可按，素行尚非不良；其等
      因一時貪欲而分別侵占被害人乙○○、庚雅文前所遺失及遭搶之行動電話各乙
      支，致罹本件刑章，固有不該，然於犯後即能坦承犯行，犯後態度良好；且本
      件侵占之物均僅係行動電話，價格尚非不菲，且均已還發被害人保管，而被告
      二人尚查無利用該等行動電話從事非法活動等一切情狀，量處如主文所示之刑
      ，並諭知易服勞役之折算標準，以資懲儆。
據上論斷，應依刑事訴訟法第二百九十九條第一項前段，刑法第五十六條、第三百四
十九條第二項、第三百三十七條、第四十七條、第四十一條第一項、第四十二條第二
項，罰金罰鍰提高標準條例第一條前段、第二項，判決如主文。
本案經檢察官陳永章到庭執行職務。
中      華      民      國      九十二      年      二    月    十九    日
                                臺灣高雄地方法院刑事第七庭
                                    法  官  陳信旗
右正本證明與原本無異。
如不服本判決，應於判決送達後十日內，向本院提出上訴狀。
                                    書記官  張家榮
中      華      民      國      九十二      年      二    月    十九    日
 ┌──────────────────────────────────┐
 │附表                                     九十一年度易字第四一○三號 │
 ├───┬────┬──────┬────────────┬─────┤
 │編號  │行為人  │犯罪時間    │犯罪行為                │備註      │
 ├───┼────┼──────┼────────────┼─────┤
 │一    │丁○○  │八十九年某日│在高雄市○○路扶輪公園，│該行動電話│
 │      │        │            │向綽號「易利信」之成年男│係被害人謝│
 │      │        │            │子故買贓物即摩拖羅拉（Ｍ│素琴於八十│
 │      │        │            │ＯＴＯＲＯＬＡ）cd928行 │八年某日中│
 │      │        │            │動電話乙支（序號：447761│午十二時許│
 │      │        │            │00000000）。            │，在台南縣│
 │      │        │            │                        │西港鄉市場│
 │      │        │            │                        │內遺失。  │
 ├───┼────┼──────┼────────────┼─────┤
 │二    │丁○○  │八十九年年底│在高雄市○○路扶輪公園，│該行動電話│
 │      │        │某日下午四時│向綽號「易利信」之成年男│係被害人陳│
 │      │        │許          │子故買贓物即諾基亞（ＮＯ│翠華於八十│
 │      │        │            │ＫＩＡ）5130紅色可樂型行│八年八月十│
 │      │        │            │動電話乙支（序號：495503│四日晚上七│
 │      │       │            │000000000）。           │時許，在高│
 │      │        │            │                        │雄市新興區│
 │      │        │            │                        │自強路與七│
 │      │        │            │                        │賢路口「多│
 │      │        │            │                        │有卡拉ＯＫ│
 │      │        │            │                        │」店內遭竊│
 │      │        │            │                        │。        │
 ├───┼────┼──────┼────────────┼─────┤
 │三    │丁○○  │九十年初某日│在高雄市○○路扶輪公園，│該行動電話│
 │      │        │下午四時許  │向綽號「易利信」之成年男│係被害人李│
 │      │        │            │子故買贓物即諾基亞（ＮＯ│惠珠於九十│
 │      │        │            │ＫＩＡ）5130橘色龍型行動│年一月二日│
 │      │        │            │電話乙支（序號：00000000│上午七時五│
 │      │        │            │0000000）。             │十五分許，│
 │      │        │            │                        │在高雄市苓│
 │      │        │            │                        │雅區苓雅一│
 │      │        │            │                        │路與維仁街│
 │      │        │            │                        │口遭竊。  │
 ├───┼────┼──────┼────────────┼─────┤
 │四    │丁○○  │九十年三月間│在高雄市○○路扶輪公園，│該行動電話│
 │      │        │某日        │向綽號「易利信」之成年男│係被害人林│
 │      │        │            │子故買贓物即西門子2588型│容靖於九十│
 │      │        │            │行動電話乙支（序號：4488│年三月三日│
 │      │        │            │00000000000）。         │下午三時十│
 │      │        │            │                        │分許，在高│
 │      │        │            │                        │雄市苓雅區│
 │      │        │            │                        │中正路與泰│
 │      │        │            │                        │豐街口遭搶│
 │      │        │            │                        │。        │
 ├───┼────┼──────┼────────────┼─────┤
 │五    │丁○○  │八十九年或九│在高雄市○○路扶輪公園，│該行動電話│
 │      │        │十年間某日  │向綽號「易利信」之成年男│係被害人陳│
 │      │        │            │子故買贓物即摩拖羅拉（Ｍ│淑惠於八十│
 │      │        │            │ＯＴＯＲＯＬＡ）cd928行 │八年六月四│
 │      │        │            │動電話乙支（序號：447768│日晚上八時│
 │      │        │            │000000000）。           │許，在高雄│
 │      │        │            │                        │市○○路與│
 │      │        │            │                        │海邊路口遭│
 │      │        │            │                        │搶。      │
 ├───┼────┼──────┼────────────┼─────┤
 │六    │林承興  │九十年一月初│在高雄縣大寮鄉中山工商廁│該行動電話│
 ││        │某日        │所內撿到ＥＸＮＡＶＩ銀天│係被害人林│
 │      │        │            │使行動電話乙支（序號：44│家盟於八十│
 │      │        │            │0000000000000），並據為 │九年九月間│
 │      │        │            │己有。                  │，在上址遺│
 │      │        │            │                        │失。      │
 ├───┼────┼──────┼────────────┼─────┤
 │七    │王冠棻  │九十年二月間│在高雄市大立百貨公司六樓│該行動電話│
 │      │        │            │廁所內撿到國際牌GD52型行│係被害人庚│
 │      │        │            │動電話乙支（序號：350039│雅文於九十│
 │      │        │            │000000000），並據為己有 │年二月二十│
 │      │        │            │。                      │二日下午一│
 │      │        │            │                        │時五分許，│
 │      │        │            │                        │在高雄市左│
 │      │        │            │ │營區○○街│
 │      │        │            │                        │二八號前遭│
 │      │        │            │                        │搶。      │
 └───┴────┴──────┴────────────┴─────┘
附錄本判決論罪之法條：
刑法第三百四十九條
    收受贓物者，處三年以下有期徒刑、拘役或五百元以下罰金。
    搬運、寄藏、故買贓物或為牙保者，處五年以下有期徒刑、拘役或科或併科一千
    元以下罰金。
    因贓物變得之財物，以贓物論。
刑法第三百三十七條
    意圖為自己或第三人不法之所有，而侵占遺失物、漂流物或其他離本人所持有之
    物者，處五百元以下罰金。


司法院資訊處製作；財團法人民間司法改革基金會備份。
